臺灣花蓮地方法院民事簡易判決  
111年度花簡字第92號
原      告  薛瑞助  
被      告  銘驊農畜有限公司

兼法定代理  林芳祺    
人                  
被      告  林仕杰  
上列當事人間請求給付票款事件，本院於民國111年2月24日言詞
辯論終結，判決如下：
    主      文
原告之訴駁回。
訴訟費用由原告負擔。
　　事實及理由
一、被告經合法通知，未於言詞辯論期日到場，核無民事訴訟法
    第386條規定所列各款情事，爰依原告之聲請，由其一造辯
    論而為判決。 
二、原告主張：原告執有被告銘驊農畜有限公司（下稱銘驊公司
    ）所簽發並由被告林芳祺、林仕杰為背書之如附表所示之支
    票2張（下合稱系爭支票），經原告於民國110年1月21日提
    示後，因存款不足而退票，爰依票據法第144條、第133條、
    第96條、第30條等規定及票據法律關係，請求被告連帶給付
    系爭支票票款共新臺幣（下同）300萬元。對於被告抗辯部
    分，本件係因被告林芳祺於108年12月間向訴外人史國雲借
    款，因借貸金額龐大，史國雲遂通知原告洽談資金不足部分
    ，由原告出資借款予被告。被告銘驊公司開立系爭支票並邀
    同林芳祺、林仕杰於票後背書後交由原告收執。被告等人多
    次通知原告暫時勿兌現，央求原告一延再延，提示兌現恐造
    成被告等人債信不良，公司倒閉，被告林芳祺更多次信口雌
    黃，謊稱被告銘驊公司於冷凍倉庫寄放有6000萬的雞肉存貨
    ，待銷售後即可清償欠款等云云，並告知其配偶名下在北部
    、中部等地均有置產，約有10筆房地產，處分後應可清償欠
    款，然被告等人所言之詞盡是推託，被告林芳祺更為躲避債
    務，與其配偶假離婚，意圖脫產，被告已被列為拒絕往來戶
    ，原告亦是最後一位知道之債權人。被告總共跟原告借款30
    0萬元，原告是拿現金給被告。如果被告沒有收到錢，會開3
    張票給原告嗎，被告林芳祺、林仕杰都有背書。另依票據法
    第132條規定對於原告已對背書人喪失追索權沒有意見等語
    ，並聲明：被告應連帶給付原告300萬元，及自110年1月21
    日起至清償日止，按年息6%計算之利息。
三、被告經合法通知，無正當理由未到庭，據其所提出之書狀所
    記載之陳述及聲明為：108年12月間被告銘驊公司因經營上
    欠缺資金故委由被告林芳祺到處借款，訴外人翁世宏獲悉後
    主動向被告林芳祺告知翁世宏與原告可以籌措大筆資金資助
    ，經交涉後，被告不疑有他，遂於109年3至4月間開出系爭
    支票交付原告幫忙向地下金融調兌現金，且依翁世宏指示由
    被告林芳祺、林仕杰於支票上為背書。原告最後並未交付被
    告任何票款款項，被告林芳祺曾多次向原告索討支票未果，
    反遭暴力相向。110年1月間接獲系爭支票提示票據交換遂而
    退票。兩造間既為借貸關係，原告並未交付票款金額，爰依
    票據法第13條、第14條規定提出抗辯，被告無庸負票據責任
    等語，並聲明：原告之訴駁回。
四、經查，原告執有之系爭支票為被告銘驊公司所簽發，並由被
    告林芳祺、林仕杰於支票上為背書，原告於110年1月21日提
    示遭退票等節，有原告提出之支票及退票理由單等在卷可參
    （見本院卷第17至19頁），且為兩造所不爭執，應可信為真
　　。
五、本院之判斷：
　㈠發票人部分：　
　1.按票據債務人不得以自己與發票人或執票人之前手間所存抗
    辯之事由對抗執票人。但執票人取得票據出於惡意者，不在
    此限。票據法第13條定有明文。又票據債務人依票據法第13
    條規定，以自己與執票人直接前後手間所存抗辯之事由對抗
    執票人，應先由票據債務人就該抗辯事由負舉證之責任。必
    待為票據基礎之原因關係確立後，法院就此項原因關係進行
    實體審理時，當事人於該原因關係是否有效成立或已否消滅
    等事項有所爭執，始適用各該法律關係之舉證責任分配原則
    。倘執票人主張支票係發票人向其借款而簽發交付，以為清
    償方法，發票人抗辯其未收受借款，則就借款已交付之事實
    ，始應由執票人負舉證責任（最高法院105年度台簡上字第2
    5號民事判決意旨參照）。
　2.經查，由兩造上開陳述可知，系爭支票之發票人被告銘驊公
    司簽發該支票之原因關係為消費借貸法律關係，又被告銘驊
    公司已抗辯其並未收到借款款項，依上開說明，就該借款款
    項已交付之事實，應由執票人即原告負舉證責任。又原告本
    件僅舉證人翁世宏於本院審理時證述：系爭支票我有看過。
    是被告林芳祺開給原告薛瑞助的，是開公司票，他兒子是公
    司負責人，他跟我們借錢要有憑據，是跟我們公司借錢的。
    300萬元是我們跟老闆借的錢等內容為證（見本院卷第127至
    128頁），然此僅為證人之單方陳述，既非客觀上原告有交
    付借款款項予被告之金流資料，且為被告所否認，尚難憑此
    即認原告有交付借款之事實，原告又未能再提出其他證據證
    明有交付之事實，是被告依票據法第13條本文之反面解釋為
    抗辯而拒絕付款，自屬有據。
　㈡背書人部分：
　1.按未載發票地者，以發票人之營業所、住所或居所為發票地
    。支票之執票人，應於左列期限內，為付款之提示：一、發
    票地與付款地在同一省 (市) 區內者，發票日後七日內。二
    、發票地與付款地不在同一省 (市) 區內者，發票日後十五
    日內。三、發票地在國外，付款地在國內者，發票日後二個
    月內。執票人不於第一百三十條所定期限內為付款之提示，
    或不於拒絕付款日或其後五日內請求作成拒絕證書者，對於
    發票人以外之前手，喪失追索權。票據法第125條第3項、第
    130條、第132條分別定有明文。
　2.經查，系爭支票並未載發票地，依票據法第125條第3項規定
    ，即以發票人即被告銘驊公司之營業所即花蓮為發票地。又
    系爭支票上記載之付款地為花蓮。依票據法第130條之規定
    ，執票人應於發票日後7日內為付款之提示，然原告遲至110
    年1月21日始為付款提示，離系爭支票票載發票日顯已超過7
    天以上，依票據法第132條規定，原告對背書人即被告林芳
    祺、林仕杰已喪失追索權，故原告請求被告林芳祺、林仕杰
    給付上開票款，並無理由。
六、綜上所述，原告依票據法第144條、第133條、第96條、第30
    條等規定及票據法律關係，請求判如前揭訴之聲明所示，為
    無理由，應予駁回。
七、本件事證已臻明確，兩造其餘攻擊、防禦方法及證據，經核
    均與結論之判斷，不生影響，爰不一一論述，附此敘明。
八、訴訟費用負擔之依據：民事訴訟法第78條。 
中　　華　　民　　國　　111 　年　　2 　　月　　25　　日
                  花蓮簡易庭    法  官  鍾志雄
以上正本係照原本作成。
如不服本判決，應於送達後20日內，向本院提出上訴狀並表明上
訴理由(均須按他造當事人之人數附繕本並繳納上訴裁判費)。
如委任律師提起上訴者，亦應一併繳納上訴審裁判費。
中　　華　　民　　國　　111 　年　　2 　　月　　25　　日
                                書記官  胡釋云
支票附表：
編號 發票人 背書人 付款人 發票日 票面金額 支票號碼 帳號 提示日 1 銘驊農畜有限公司 林芳祺、林仕杰 合作金庫商業銀行花蓮銀行 109年6月24日 200萬元 QY0000000 07155-9 110年1月21日 2 銘驊農畜有限公司 林芳祺、林仕杰 合作金庫商業銀行花蓮銀行 109年7月3日 100萬元 QY0000000 07155-9 110年1月21日